臺灣臺中地方法院刑事判決　　　　　　　　　　　　九十三年度自緝字第五一六號
　　自　訴　人　甲○○原名林.
　　被　　　告　乙○○
　　選任辯護人　劉家驥律師
右列被告因詐欺案件，經自訴人提起自訴及經檢察官就同一案件知有自訴而停止偵查
移
    主  文
乙○○無罪。
    理  由
一、自訴意旨略以：被告乙○○於民國八十三年四月間邀自訴人甲○○（原名林瑞彬
    ，以下同）出資合夥投標成功嶺廢五金、廢棄衣服處理工程（下稱系爭工程），
    經自訴人拒絕後，被告轉而向自訴人表示資金不足，而向自訴人借款新臺幣（下
    同）五十萬元（下稱系爭借款）以作為投標之用，並簽發票載發票日均為八十三
    年四月十七日，票面金額分別為二十萬元、二十萬元及十萬元之支票三紙，及到
    期日為八十三年四月十七日，票面金額為五十萬元之一紙交予自訴人作為借款憑
    證及清償所用，詎上開三紙支票屆期提示均未獲兌現，屢經催討，被告均置之不
    理，而被告於八十三年四月八日向自訴人借款時，銀行信用良好，並無退票紀錄
    ，惟經數日後，上開三紙支票經提示即不獲付款，被告亦不知去向，顯見被告於
    借款當時，即有意圖不法之所有，假藉借款為由，使自訴人陷於錯誤而交付現金
    五十萬元予被告，因認被告涉有刑法第三百三十九條第一項之詐欺取財罪嫌。
二、按犯罪事實應依證據認定之，無證據不得認定犯罪事實；不能證明被告犯罪者，
    應諭知無罪之判決，刑事訴訟法第一百五十四條第二項、第三百零一條第一項分
    別定有明文。又認定不利於被告之事實，須依積極證據，苟積極證據不足為不利
    於被告事實之認定時，即應為有利於被告之認定，更不必有何有利之證據，最高
    法院三十年度上字第八一六號判例可資參照。另告訴人之告訴，係以使被告受刑
    事訴追為目的，是其陳述是否與事實相符，仍應調查其他證據以資審認。最高法
    院五十二年台上字第一三○○號亦著有判例可參。
三、自訴人甲○○認被告乙○○涉有詐欺取財罪嫌，無非係以被告假藉借款之名，向
    其詐得現金五十萬元，並有支票及退票理由單三紙、本票一紙及本院八十三年度
    票字第五六二三號民事本票裁定佐證為其論據。訊據被告固坦承有於八十三年四
    月八日簽發系爭本票一紙及支票三紙向自訴人借貸系爭借款五十萬元，嗣後未依
    約清償系爭借款之事實，惟堅決否認其有詐欺取財之犯行，辯稱：其原為成功嶺
    之回收廠商，向自訴人借款是要標系爭工程，並無要自訴人合夥，借款當時自訴
    人有預扣六萬五千元利息，自訴人實際上僅貸予四十三萬五千元，其本以為可以
    將標得之衣物出售獲利，結果後來賣不出去才無法還自訴人錢等語。
四、經查：
  (一)被告係於八十三年四月八日向自訴人借款五十萬元，並簽發票號為ＦＡ0000
    000號、發票日為八十三年四月十七日、票面金額為二十萬元，票號為ＦＡ0
    000000號、發票日為八十三年四月十七日、票面金額為二十萬元，及票號
    為ＦＡ0000000號、發票日為八十三年四月十七日、票面金額為十萬元之
    支票共三張，交付自訴人供作日後清償借款之用，另簽發票號為0000000
    0號、到期日為八十三年四月十七日、票面金額為五十萬元之本票一張，交付自
    訴人以為擔保之用，自訴人並於被告借款時已預扣六萬五千元利息，而上開支票
    屆期經提示均遭退票，本票亦未獲被告兌付等情，業據被告供述屬實，並有支票
    退票理由單影本各三份、本票影本一份附卷可稽。且自訴人於本院審理時亦指稱
    ：被告實際是向其借款，並非合夥，被告所簽發之三張支票確實是借款，當時被
    告說利息先扣，且本票是連同支票一起交付，其亦先預扣一個月利息六萬五千元
    等語，顯見被告確係簽發上開支票及本票向自訴人借款無誤。
  (二)被告申請使用之臺中市第一信用合作社軍功分社一○六四八一號支票存款帳戶，
    係於八十二年十二月二十九日開戶，迄八十三年三月三十一日前之往來情形均屬
    正常，於八十三年四月十一日尚存入二萬元，匯入四十八萬元，用以兌現五十萬
    元之票款，另於八十三年四月十五日尚存入六十萬元，用以兌現合計五十八萬五
    千元之票款，嗣於八十三年四月二十日起陸續退票，並於八十三年五月二十八日
    經公告為拒絕往來戶，此有臺中市第一信用合作社八十三年九月二十四日中一信
    總字第四八一號函附帳卡明細表及退票明細表一份在卷可按，足見被告在向自訴
    人調借現款前後，其支票交易情形尚屬正常，且衡諸情理，倘若被告自始即有向
    自訴人詐騙金錢之意思，於其取得借款之後，大可挪為其他用途，應無仍讓其支
    票帳戶持續兌現屆期支票之必要，惟實際上，在被告取得向自訴人借來之現金之
    後，其支票帳戶仍有鉅額款項之兌現，顯然被告仍盡力在維持其支票帳戶之信用
    狀態，故被告在向自訴人借款時，應無為自己不法所有之詐欺意圖甚明。況自訴
    人之自訴狀亦記載：「查被告八十三年四月八日向自訴人借款之時，銀行信用良
    好，尚無退票紀錄。」等語，益徵被告在向自訴人告貸之際，其財務狀況尚屬正
    常，且自訴人對於被告當時之信用狀態亦知之甚詳，自難以被告開立之支票嗣後
    遭退票，即遽認其於向自訴人借款之初即有詐欺之意圖。是本件應僅係本於借款
    或票款所生之民事糾葛而已，究難對被告論以詐欺取財之罪責無疑。
五、綜上所述，被告之辯解應屬可採，此外復查無其他積極之證據足資認定被告有何
    自訴人所指詐欺取財之犯行，既不能證明被告犯罪，爰依法為無罪判決之諭知。
據上論斷，應依刑事訴訟法第三百四十三條、第三百零一條第一項，判決如主文。
中      華      民    國      九十三      年    十二    月    二十四  日
                                    臺灣臺中地方法院刑事第六庭
                                        審判長法  官    簡  源  希
                                              法  官    鄧  敏  雄
                                              法  官    戴  博  誠
右正本證明與原本無異。
如不服本判決，應於送達後十日內向本院提出上訴狀（須附繕本），上訴於臺灣高等
法院臺中分院。
                                              書記官
中      華      民      國      九十三      年    十二    月    二十七  日
